【裁判字號】    95,交聲,972
【裁判日期】    951014
【裁判案由】    聲明異議
【裁判全文】
臺灣臺中地方法院刑事裁定             95年度交聲字第972號
原處分機關  交通部公路總局臺中區監理所
異  議  人
即受處分人  甲○○
上列受處分人因違反道路交通管理處罰條例案件，對於交通部公
路總局臺中區監理所臺中區監理所於民國九十五年十月二日以中
監違字第裁60-GD0000000號裁決書所為之處分，聲明異議，本院
裁定如下：
    主    文
原處分撤銷。
    理    由
一、原處分意旨係以：異議人即受處分人甲○○於民國95年06月
    16日凌晨01時21分許，駕駛車牌號碼6Q—3007號自小客車於
    臺中市○○路、天津路口處，因酒後駕車，經酒測測定值為
    0.99㎎/L（超過標準值）違規，經臺中市警察局保安警察隊
    依違反道路交通管理處罰條例第35條第1項第1款當場舉發，
    受處分人於期限內到案，本所遂於95年10月02日以中監違字
    第裁60-GD0000000號裁決書處罰新臺幣（下同）49,500元並
    吊扣駕駛執照12個月，逾期則依裁決書處罰主文規定裁處，
    受處分人於95年10月02日收受裁決書後，不服本所裁決，於
    95年10月02日提出異議，本站依據法務部95年05月25日法律
    字第0950700393號函略以「如司法機關就刑事案件為不起訴
    處分或為無罪、免訴、不受理、不付審理之裁定確定者，應
    通知原移送之行政機關得依違反行政法上義務規定裁處之。
    又上開規定所稱『不起訴處分』，包括『緩起訴處分』」，
    據上，本所依法裁決應無不合。
二、本件聲請異議意旨略以：依據行政罰法第26條規定，一罪不
    兩罰，採「先刑法後行政」，監理機關應罰鍰新臺幣49,500
    元整，並執行吊扣（銷）駕照，顯然裁決有誤，現在異議人
    被判緩起訴處分，並繳納60,000元整，請撤銷行政罰鍰49,
    500元整之處分。
三、按汽車駕駛人，駕駛汽車經測試檢定有酒精濃度超過規定標
    準之情形者，處新臺幣一萬五千元以上六萬元以下罰鍰，並
    當場移置保管該汽車及吊扣其駕駛執照一年；因而肇事致人
    受傷者，並吊扣其駕駛執照二年；致人重傷或死亡者，吊銷
    其駕駛執照，並不得再考領，道路交通管理處罰條例第35條
    第1項第1款定有明文。次按一行為同時觸犯刑事法律及違反
    行政法上義務者，依刑事法律處罰之。但其行為應處以其他
    種類行政罰或得沒入之物而未經法院宣告沒收者，亦得裁處
    之；前項行為如經不起訴處分或為無罪、免訴、不受理、不
    付審理之裁判確定者，得依違反行政法上義務規定裁處之，
    行政罰法第26條亦有明文。再按被告所犯為死刑、無期徒刑
    或最輕本刑三年以上有期徒刑以外之罪，檢察官參酌刑法第
    57條所列事項及公共利益之維護，認以緩起訴為適當者，得
    定一年以上三年以下之緩起訴期間為緩起訴處分，其期間自
    緩起訴處分確定之日起算；又被告於緩起訴期間內，有下例
    情形之一者，檢察官得依職權或依告訴人之聲請撤銷原處分
    ，繼續偵查或起訴：(一)於期間內故意更犯有期徒刑以上之罪
    ，經檢察官提起公訴者；(二)緩起訴前，因故意犯他罪，而在
    緩起訴期間內受有期徒刑以上刑之宣告者；(三)違背第253 條
    之2第1項各款之應遵守或履行事項者；刑事訴訟法第253 條
    之1第1項、第253條之3 第1項分別定有明文。是被告經檢察
    官為「緩起訴處分」者，於「緩起訴」之猶豫期間內，其最
    後是否會被檢察官提起公訴，猶懸而未定，意即「緩起訴」
    處分於猶豫期間內尚未具有實質之確定力，檢察官於期間內
    可對被告繼續觀察，此時若被告顯無反省警惕之情或根本欠
    缺反省警惕之能力，檢察官得依職權或依告訴人之聲請，將
    被告「緩起訴處分」撤銷。而行政罰法第26條規定之「一事
    不二罰」原則，係指應受行政罰之行為如經不起訴處分或為
    無罪、免訴、不受理、不付審理之裁判「確定」者，始得依
    違反行政法上義務規定裁處之，並未明文包括「緩起訴處分
    」在內，雖「緩起訴處分」確定時，被告可免於刑事訴追，
    與受「不起訴處分」之效果相同，行政罰法第26條第2 項解
    釋上亦應包括「緩起訴處分」在內，但依據該規定之立法意
    旨，亦必須待「緩起訴處分」實質確定時，被告才終局地確
    定免於受刑事訴追，原處分機關始得為行政裁罰；亦即在緩
    起訴期間內（即猶豫期間期滿前），該緩起訴處分若經撤銷
    ，被告尚有受刑事訴追、處罰之可能，此時原處分機關若依
    法為行政裁決，無異將使受處分人有同時遭受行政處罰及刑
    事訴追之危險，顯與行政罰法第26條規定之立法意旨相悖。
四、經查：本件受處分人於前開時地因酒後駕車，為警攔檢，測
    得其呼氣酒精濃度超過規定之標準，經警以舉發「酒後駕車
    」違規之事實，此有臺中市警察局中市警交字第 GD0000000
    號舉發違反道路交通管理事件通知單在卷可稽，受處分人對
    此亦不爭執，則受處分人酒後駕車違規事證明確，應堪認定
    。又受處分人因酒後駕車之同一事實，經臺灣臺中地方法院
    檢察署檢察官於95年06月19日以95年度速偵字第2371號為緩
    起訴處分，緩起訴期間為二年，受處分人並應於收受緩起訴
    處分命令通知書之日起二個月內，向國庫支付新臺幣六萬元
    ，此有臺灣臺中地方法院檢察署檢察官95年度速偵字第2371
    號緩起訴處分書在卷為憑。本件緩起訴處分之確定時間為95
    年07月14日，緩起訴期間為2年，迄於97年7月13日該緩起訴
    處分始實質確定。從而，依前揭行政罰法上之「一事不二罰
    」原則，在本件緩起訴處分尚未實質確定前，原處分機關即
    依道路交通管理處罰條例規定為本件裁決，顯與行政罰法第
    26條第 2項之規定有違。綜上所述，原處分機關之裁決，既
    有未洽，自應由本院將原處分撤銷。
據上論斷，應依道路交通案件處理辦法第20條前段，裁定如主文
。
中    華    民    國    95    年    10    月    14    日
                  交通法庭    法  官  巫淑芳
上正本證明與原本無異。
如不服本裁定應於送達後五日內向本院提出抗告狀。
                              書記官  王麗麗
中    華    民    國    95    年    10    月    14    日


司法院資訊處製作；財團法人民間司法改革基金會備份。
